【裁判字號】    88,訴,2152
【裁判日期】    890320
【裁判案由】    清償債務
【裁判全文】
臺灣臺南地方法院民事判決  八十八年度訴字第二一五二號
    原      告  乙○○
                戊○○
    右二人共同
    訴訟代理人  郭玉山律師
                蕭麗琍律師
    被      告  己○○      住.
                庚○○      住台北市○○○路○段一二九號四樓
                丙○○      住台北市○○路○段四九巷二一號二樓
                丁○○      住台北市○○○路○段九三號三樓
                甲○○○    住.
                              .
                              .
                辛○○○    住.
右當事人間請求給付借款事件，本院判決如左：
    主    文
被告應連帶給付原告乙○○新台幣壹佰壹拾陸萬捌仟陸佰拾柒元，連帶給付原告戊○○新台幣壹佰壹拾陸萬捌仟陸佰拾柒元及被告己○○、辛○○○自民國八十八年
十一月十八日起、被告庚○○、丁○○自民國八十八年十一月二十日起、被告陳研希
自民國八十八年十一月二十日起、被告甲○○○自民國八十八年十二月十日起，均至
清償日止，按週年利率佰分之伍計算之利息。
訴訟費用由被告連帶負擔。
本判決於原告乙○○、戊○○分別以新台幣拾捌萬玖仟元供擔保後，得就各原告部
份假執行。
    事    實
甲、原告方面：
一、聲明：求為判決除假執行擔保金額外，如主文所示。
二、陳述略稱：
（一）被告之被繼承人陳逢時，於八十四年十一月十二日死亡，其配偶吳碧珠已離婚
      無繼承權，第一順位繼承人即長女陳美蓉、次女陳昭蓉、外孫張鈞堂及外孫女
      張茹雲皆拋棄繼承，第二順位繼承人之父母早已死亡，而被告己○○、庚○○
      、丁○○、甲○○○及辛○○○為陳逢時之兄弟姊妹，另被告陳研希為陳逢時
      四弟陳武雄之長女，因陳武雄於陳逢時死亡後去世，又陳武雄生前就與其配偶
      離婚，乃僅由長女陳研希再轉繼承，依民法第一千一百三十八條及第一千一百
      七十六條之規定由被告己○○等人為繼承人。
（二）又被告之被繼承人陳逢時，於民國八十一年間向原告乙○○、戊○○分別借貸
      新台幣（下同）六十萬元，並為抵押權設定登記，至民國八十八年六月二十五
      日止，計各積欠原告乙○○、戊○○本利一百五十六萬五千零三十元，經鈞院
      八十五年度執字第九二二七號拍賣抵押物後，清償原告乙○○三十九萬九千三
      百九十三元，尚不足一百一十六萬八千六百三十七元，清償原告戊○○三十九
      萬九千三百九十二元，尚不足一百一十六萬八千六百三十八元。而被告己○○
      等人為陳逢時之繼承人，依民法第一千一百四十八條及第一千一百五十三條之
      規定應承受被繼承人陳逢時財產上之一切權利、義務並對其債務負連帶清償責
      任。為此提起本件訴訟。
三、證據：提出繼承系統表一件、戶籍謄本八件，本院民事執行處分配表一件為證。
乙、被告方面：
一、被告己○○、陳研希未於言詞辯論期日到場，亦未提出書狀作何聲明或陳述。
二、被告庚○○、丁○○、甲○○○、辛○○○部份：
（一）聲明：請求判決駁回原告之訴及其假執行之聲請。
（二）陳述略稱：被告庚○○不知有繼承之事，迄收到本件言詞辯論通知後，始知有
      繼承之事，本件原債務人借錢時，其借錢時有提供相等價值之抵押物，借多少
      錢我們不知道，利息還多少？我們不知道。債務人還多少錢我們也不知道。原
      告為何不在原債務人生前去催討，而在死亡之後才要討債？我們不知法律，所
      以才不知道拋棄繼承。而且我們想原債務人有抵押物可供償還才沒有去理他。
      我們願在本金償還不足部分範圍內想辦法去籌措還他。
丙、本院依職權調閱本院八十五年度執字第九二二七號執行卷、八十五年度繼字第三
    十七號民事卷、八十九年度繼字第十五號民事卷，及依職權函內政部警政署入出
    境管理局查詢被告甲○○○之入出境記錄資料。
    理    由
甲、程序方面：
    本件被告己○○、陳研希未於言詞辯論期日到場，核無民事訴訟法第三百八十六
    條所列各款情形，應依原告之聲請，由其一造辯論而為判決。
乙、得心證之理由：
一、本件原告主張：被告之被繼承人陳逢時，於民國八十一年間向原告乙○○、戊○○分別借貸六十萬元，並為抵押權設定登記，至民國八十八年六月二十五日止，
    計各積欠原告乙○○、戊○○本利一百五十六萬五千零三十元，經本院八十五年
    度執字第九二二七號執行抵押物後，尚欠原告乙○○一百一十六萬八千六百三十
    七元，尚欠原告戊○○一百一十六萬八千六百三十八元。而被告己○○等人為陳
    逢時之繼承人，依民法第一千一百四十八條及第一千一百五十三條之規定應承受
    被繼承人陳逢時財產上之一切權利、義務並對其債務負連帶清償責任之事實，業
    據其提出繼承系統表一件、戶籍謄本八件，本院民事執行處分配表一件為證，並
    經本院依職權調閱本院八十五年度執字第九二二七號執行卷、八十五年度繼字第
    三十七號民事卷、八十九年度繼字第十五號民事卷查核無訛，堪信為真實。
二、被告庚○○雖辯稱：伊不知有繼承之事，迄收到本件言詞辯論通知後，始知有繼
    承之事，本件原債務人借錢時，原債務人借錢時有提供相等價值之抵押物，借多
    少錢伊等不知道，利息還多少？伊等不知道。債務人還多少錢伊等也不知道。原
    告為何不在原債務人生前去催討，而在死亡之後才要討債？伊等不知法律，而且
    伊等想原債務人有抵押物可供償還才沒有去理他。我們願在本金償還不足部分範
    圍內想辦法去籌措還原告云云。惟查，被告之被繼承人陳逢時，於八十四年十一
    月十二日死亡，渠配偶吳碧珠已離婚無繼承權，第一順位繼承人即長女陳美蓉、
    次女陳昭蓉、外孫張鈞堂及外孫女張茹雲皆於法定期間內（即自知悉被繼承人死
    亡其等得繼承時起二個月內）以書面向本院聲明拋棄繼承，因陳逢時第二順位繼
    承人之父母早已死亡，而被告己○○、庚○○、丁○○、甲○○○、辛○○○及
    訴外人陳武雄為陳逢時之兄弟姊妹，第一順位繼承人即將拋棄繼承之意旨以書面
    通知被告己○○、庚○○、丁○○、甲○○○、辛○○○及訴外人陳武雄，伊等
    分別於八十五年一月十二日、同年二月二十六日分別收到上開通知，經本院依職
    權調閱本院八十五年度繼字第三十七號民事卷查明屬實，即被告甲○○○於美國
    之住址，亦因本院依職權調閱上開民事卷時所查悉，被告庚○○、丁○○、甲○○○、辛○○○雖又於本院審理後之八十八年十二月間具狀向本院聲明拋棄繼承
    ，因已逾法定之二個月期間，而遭本院駁回伊等之聲明，亦據本院依職權調本院
    八十九年度繼字第十五號民事卷核閱無訛，並有本院八十九年度繼字第十五號民
    事裁定附卷可稽。次按當事人主張有利於己之事實者，就其事實有舉證之責任，
    民事訴訟法第二百七十七條定有明文，查原告既已就借款之事實，舉證明確，被
    告即因就清償之於己有利之事實負舉證責任，然被告就訴外人陳逢時曾有清償之
    事實，並未能舉證以實其說，自難僅以原告未於訴外人陳逢時生前催討債務即指
    債務不存在或未如原告所指之金額，又按債務人無為一部清償之權利，民法第三
    百十八條第一項前段定有明文，原告既不同意被告所提部份清償之和解方案，被
    告自亦不能為一部清償，是被告上開抗辯均不可採，又被告陳研希為陳逢時四弟
    陳武雄之長女，因陳武雄於陳逢時死亡後去世，又陳武雄生前就與渠配偶離婚，
    乃僅由長女陳研希再轉繼承，依民法第一千一百三十八條及第一千一百七十六條
    之規定，亦為訴外人陳逢時之繼承人，因之原告將上開人等列為被告並無不合。
三、從而原告依消費借貸及繼承之法律關係請求被告連帶給付原告乙○○壹佰壹拾陸
    萬捌仟陸佰拾柒元，連帶給付原告戊○○壹佰壹拾陸萬捌仟陸佰拾柒元及被
    告己○○、辛○○○自民國八十八年十一月十八日起、被告庚○○、丁○○自民
    國八十八年十一月二十日起、被告陳研希自民國八十八年十一月二十一日起、被
    告甲○○○自民國八十八年十二月十日起，均至清償日止，按週年利率佰分之伍
    計算之利息，為有理由，應予准許。
丙、假執行之宣告：
    原告陳明願供擔保，請求宣告假執行，核無不合，茲酌定擔保金額，予以准許。
丁、結論：
    本件原告之訴為有理由，依民事訴訟法第三百八十五條第一項前段、第八十五條
    第二項、第三百九十條第二項，判決如主文。
中      華      民      國    八十九    年      三      月     二十     日
                                臺灣臺南地方法院民事第一庭
                                            法      官  袁  靜  文
右為正本係照原本作成
如對本判決上訴，須於判決送達後廿日內向本院提出上訴狀
中      華      民      國    八十九    年      三      月     二十     日
                                            法院書記官  洪  淵  重


司法院資訊處製作；財團法人民間司法改革基金會備份。
